臺灣彰化地方法院刑事判決
110年度訴字第706號
公  訴  人  臺灣彰化地方檢察署檢察官
被      告  鄒維澤


上列被告因加重詐欺等案件，經檢察官對另案被告凌睿昇提起公
訴（110年度偵字第3375、3835號），嗣追加起訴（110 年度偵
字第9346號）及移送併案審理（110年度偵字第11671號），被告
於準備程序進行中，就被訴事實為有罪之陳述，經本院合議庭裁
定由受命法官獨任進行簡式審判程序，判決如下：
    主  文
鄒維澤犯附表三所示之罪，各處如附表三所示之刑。應執行有期
徒刑壹年伍月。
    犯罪事實
一、鄒維澤於民國110年1月間之某日招攬凌睿昇（另案審結）加
    入其所屬之詐騙集團，凌睿昇加入後即擔任俗稱「車手」之
    工作，負責前往各處金融機構設置之自動櫃員機（下稱ATM
    ）提領詐騙集團詐騙得來之款項。鄒維澤復允諾凌睿昇每次
    提領完現金並交付後，均可獲得一定金額之報酬。
二、嗣鄒維澤、凌睿昇及其他詐騙集團成員共同基於詐欺取財及
    違反洗錢防制法等之犯意聯絡，由詐騙集團之某不詳成員於
    附表一所示之時間，以附表一所示之詐騙方式對附表一所示
    之宋敏生、林宜貞等人實施詐欺取財，致宋敏生、林宜貞等
    人分別陷於錯誤，於附表一所示之匯款時間匯款至附表一所
    示之金融帳戶內。鄒維澤則於110年1月27日8時許，在彰化
    縣員林市「龍燈公園」旁之莒光路邊，交付附表一「受騙匯
    款至帳戶」欄所示之帳戶金融卡予凌睿昇，凌睿昇則於接受
    指示後，於附表二所示之時間，駕駛車號000-0000號自用小
    客車，前往附表二所示之提領地點，持金融卡領取附表二所
    示之金額。嗣凌睿昇於提款後，即於同日晚上將提領之現金
    攜至鄒維澤位於臺中市○○區○○街0○0號之住處（先前住處）
    交付予鄒維澤。嗣經宋敏生等人匯款後察覺有異，遂報警循
    線查獲上情。
三、案經林宜貞訴由彰化縣警察局彰化分局報告臺灣彰化地方檢
    察署檢察官偵查起訴。
    理    由
一、本案被告所犯係死刑、無期徒刑、最輕本刑為3年以上有期
    徒刑以外之罪，其於準備程序就前揭被訴事實為有罪之陳述
    ，經受命法官告知簡式審判程序之旨，並聽取其與公訴人之
    意見後，本院認無不得或不宜改依簡式審判程序進行之處，
    爰依刑事訴訟法第273條之1第1項、第284條之1裁定由受命
    法官獨任進行簡式審判程序，合先敘明。
二、證據名稱：
  ㈠證人即另案被告凌睿昇於警詢之自白與供述。
  ㈡證人即被害人宋敏生於警詢時之證述。
  ㈢證人即告訴人林宜貞於警詢時之證述。
  ㈣證人即被害人宋敏生提出之通訊軟體「LINE」對話翻拍照片
    、匯款申請書影本、存摺影本。
  ㈤華南銀行華江分行000-000000000000號帳戶（戶名：鄭盛友
    ）之交易明細。
  ㈥證人即告訴人林宜貞提供之匯款單影本、林志隆存摺內頁影
    本。
  ㈦中國信託商業銀行北投分行000-000000000000號帳戶（戶名
    ：曹智詠）之交易明細。
  ㈧路口監視器畫面翻拍照片、超商監視器畫面翻拍照片、ATM監
    視器畫面翻拍照片。
  ㈨被告鄒維澤之自白。　
三、論罪科刑：
  ㈠核被告鄒維澤所為，係犯刑法第339 條之4 第1 項第2 款之
    三人以上共同犯詐欺取財罪、洗錢防制法第14條第1 項之一
    般洗錢罪。又被告與另案被告凌睿昇及其他對被害人施用詐
    術之不詳詐騙集團成員間，就前揭犯行具有犯意聯絡及行為
    分擔，應論以共同正犯。又被告係以一行為同時觸犯加重詐
    欺取財罪、洗錢防制法第14條第1項之洗錢罪，為想像競合
    犯，應依刑法第55條之規定，從較重之三人以上共同犯詐欺
    取財罪處斷。被告如犯罪事實附表一2次犯行，犯意各別，
    行為互殊，應予分論併罰。
  ㈡爰審酌被告加入詐騙集團並招攬另案被告凌睿昇擔任提款車
    手，不僅使詐欺等財產犯罪於社會上充斥橫行，且使本案各
    被害人蒙受財產損失，所為實應嚴懲；惟考量被告於本案雖
    將提款卡交由另案被告凌睿昇，指示其前往提款，惟其所取
    得之款項仍須層轉交予上游，其本人也必須聽命於上層人員
    前往提款，並非詐騙集團中主導犯罪之核心角色，又被告於
    本院審理中坦承犯行，犯後態度尚可，兼衡被告自述國中畢
    業，沒有專門之技術或證照；離婚，有1個小孩4歲，託由保
    母全天照顧，週末時則接回由其與前妻輪流照顧小孩，目前
    居住的房屋是租來的，與其父親及祖母同住；又其目前在遊
    藝場工作，每月收入為新臺幣（下同）38,000元，每月須與
    前妻分擔保母費用14,000元之半數，此外，除了生活開銷之
    外，並沒有其他貸款或負債之生活狀況，與其犯罪之動機、
    目的、手段，對被害人造成之損害程度等一切情狀，量處如
    主文所示之刑示懲。
四、沒收：
  ㈠被告供稱並未因本案獲得報酬，且亦無證據可證被告有因此
    獲得任何犯罪所得，合先敘明。
　㈡關於洗錢標的：
  ⒈按洗錢防制法第18條第1項前段固規定：「犯第14條之罪，其
    所移轉、變更、掩飾、隱匿、收受、取得、持有、使用之財
    物或財產上利益，沒收之」，但刑法第11條規定：「本法總
    則於其他法律有刑罰、保安處分或沒收之規定者，亦適用之
    。但其他法律有特別規定者，不在此限。」所以，除了上述
    洗錢防制法第18條第1項前段所定洗錢標的沒收的特別規定
    外，其餘刑法第38條之1第5項、第38條之2第2項，分別關於
    被害人優先、過苛條款之規定，依據上述刑法第11條前段之
    規定，自得加以適用。
　⒉被告指揮另案被告凌睿昇提領如附表二所示之金錢共22萬元
    ，為本案洗錢標的，雖未能實際合法發還被害人，但本院考
    量被告於本案雖由其指示另案被告凌睿昇使用人頭帳戶提款
    而犯洗錢罪及詐欺取財罪，然其於詐騙集團中非居於核心主
    導犯罪之地位，且於本次犯行並未取得犯罪所得已如上述，
    若宣告沒收洗錢標的，尚屬過苛，爰依刑法第38條之2第2項
    之規定，不予宣告沒收。
五、移送併辦意旨書（110年度偵字第11671號）所載被害人宋敏
    生、林宜貞受騙匯款之事實，與已經起訴部分，核屬同一案
    件，為起訴效力所及，本院自得併為審理，附此敘明。
據上論斷，應依刑事訴訟法第273條之1第1項、第299條第1 項前
段、第310條之2、第454條第1項，判決如主文。
本案經檢察官陳鼎文提起公訴、移送併案審理，檢察官林士富到
庭執行職務。
中　　華　　民　　國　　110 　年　　10　　月　　27　　日
                  刑事第五庭  法  官  李淑惠
以上正本證明與原本無異。
如不服本判決應於收受判決後20日內向本院提出上訴書狀，並應
敘述具體理由；其未敘述上訴理由者，應於上訴期間屆滿後20日
內向本院補提理由書（均須按他造當事人之人數附繕本）「切勿
逕送上級法院」。
告訴人或被害人對於判決如有不服具備理由請求檢察官上訴者，
其上訴期間之計算係以檢察官收受判決正本之日期為準。
中　　華　　民　　國　　110 　年　　10　　月　　27　　日
                              書記官  黃國源
附表一
編號 被害人 受騙匯款時間 受騙匯款金額 受騙匯款至帳戶 詐騙方式 1 宋敏生 110年1月27日12時33分 10萬元 華南銀行華江分行 000-000000000000號帳戶 （戶名：鄭盛友） 宋敏生於000年0月00日16時40分許，在彰化縣花壇鄉彰員路之住處接獲詐騙集團成員來電，詐騙集團成員偽以宋敏生之友倪芳之身分向宋敏生展開聯繫。嗣於同年1月26日，詐騙集團再以倪芳之身分向宋敏生佯稱因缺款急需用錢，需要借款云云，致宋敏生因而陷於錯誤，匯款左列金額至左列帳戶中。 2 林宜貞  110年1月27日11時30分 12萬元 中國信託商業銀行北投分行000-000000000000號帳戶 （戶名：曹智詠） 林宜貞於110年1月26日14時13分許，在高雄市燕巢區住處接獲詐騙集團成員來電，詐騙集團成員偽以林宜貞之姪林宗明之身分向林宜貞展開聯繫。嗣於同年1月27日9時許，詐騙集團再以林宗明之身分向林宜貞因佯稱因缺款急需用錢，需要借款云云，致林宜貞因而陷於錯誤，委託姪子林志隆匯款左列金額至左列帳戶中。 

附表二
編號 提款車手 提領時間 提領地點 提款所使用之金融卡 提領金額 1 凌睿昇 110年1月27日13時34分 彰化縣○○市○○路0段000號華南銀行員林分行內之ATM 華南銀行華江分行000-0000-0000-0000號帳戶 3萬元、3萬元 2 同上 110年1月27日13時37分、38分 彰化縣員林市中山路1段733合庫銀行員新分行外之ATM 同上 2萬元、2萬元 3 同上 110年1月27日14時06分 彰化縣○○鄉○○路0段000號「統一超商芬農門市」內之ATM 中國信託商業銀行000-000000000000號帳戶 12萬元 合計     22萬元 

附表三
編號 犯罪事實 所犯罪名及處罰  1 犯罪事實附表編號1附表編號1、2 鄒維澤犯三人以上共同詐欺取財罪，處有期徒刑壹年貳月。  2 犯罪事實附表編號2附表編號3 鄒維澤犯三人以上共同詐欺取財罪，處有期徒刑壹年貳月。 
附錄本案論罪科刑法條
中華民國刑法第339條之4
犯第339條詐欺罪而有下列情形之一者，處1年以上7年以下有期
徒刑，得併科1百萬元以下罰金：
一、冒用政府機關或公務員名義犯之。
二、三人以上共同犯之。
三、以廣播電視、電子通訊、網際網路或其他媒體等傳播工具，
    對公眾散布而犯之。
前項之未遂犯罰之。
洗錢防制法第14條
有第二條各款所列洗錢行為者，處7年以下有期徒刑，併科新臺
幣5百萬元以下罰金。
前項之未遂犯罰之。
前二項情形，不得科以超過其特定犯罪所定最重本刑之刑。